臺灣桃園地方法院刑事判決　　　　　　　　　　　　　　九十一年度訴字第八九號
　　公　訴　人　臺灣桃園地方法院檢察署檢察官
　　被　　　告　乙○○
　　指定辯護人　本院公設辯護人丙○○
右列被告因傷害案件，經檢察官提起公訴（九十年度偵字第二０八五三號），本院判
決如左：
    主  文
乙○○使人受重傷，未遂，處有期徒刑貳年，緩刑肆年。
    事  實
一、乙○○與甲○○原為夫妻，甫於民國九十年十月八日離婚。嗣在同年十一月十二
    日二十一時許，因在路上遇見甲○○與丁○○二人狀甚親蜜，竟基於重傷害他人
    身體之犯意，先騎機車跟蹤甲○○與丁○○二人至桃園縣桃園市○○路二Ｏ一號
    美容美髮材料店前，趁甲○○與丁○○二人進入該店購物時，先在附近商店內購
    買不明化學液體一瓶，明知該不明化學液體係具強烈腐蝕性之化學溶劑，並能預
    見持之向人潑灑，勢必腐蝕該人所著之衣物，且對於該人造成難以治療或回復原
    貌之化學性灼傷，竟於甲○○及丁○○二人步出前開美容美髮材料店時，基於重
    傷害及不確定重傷害之故意，將所購買之不明化學液體朝向二人潑灑，致甲○○
    所著衣褲及丁○○所著上衣、長褲及隨身攜帶之皮包遭前開化學液體波濺損壞（
    此毀損部份未據告訴）；並導致丁○○受有臉部、頸部、雙側、手背及左側足背
    化學性灼傷體表面積百分之五之傷害（此部分業據撤回告訴），而吳竣毅幸僅受
    波及而未受傷。乙○○見狀隨即騎機車離開現場，而由甲○○將丁○○送醫急救
    並報警處理，隨後乙○○亦因良心不安而主動至警局到案說明。而丁○○經治療
    後傷口已痊癒，惟左足背、左側頸面、頸部、右手、左側胸部仍留有疤痕，但尚
    未達於重大不治或難治之重傷害程度。
二、案經丁○○訴由桃園縣警察局桃園分局報請台灣桃園地方法院檢察署檢察官偵查
    起訴。
    理  由
一、訊據被告乙○○固坦承有於右揭時地以不明化學液體傷害他人一情，惟辯稱：其
    本只想給甲○○一點教訓，是以拋物線方式潑灑，但未全部潑出來，沒想到丁○○因處於其與甲○○中間始遭波及，不知會如此嚴重云云。經查：
    (一)被告乙○○雖於本院審理時提出一標示有「安全鹽酸（洗白水）」之空瓶，並
      辯稱其是以之潑灑被害人，只想給甲○○一點教訓，並不知會如此嚴重云云。
      惟查，被告以之潑灑被害人甲○○、丁○○之不明化學液體，因未扣案而無法
      證明究係何物，然被告自警訊、偵訊即至本院調查時均供稱係以硫酸潑灑被害
      人甲○○及丁○○，究其主觀意思即欲以硫酸潑灑被害人。而按硫酸係對人體
      具有腐蝕性之化學溶劑，用以潑灑人身，尤其眼睛或臉部，足以造成重傷害之
      結果，人人皆知其腐蝕性足致被害人之身體顏面有重大不治或難治之傷害（最
      高法院七十七年度台上字第六五二號、八十年度台上字第二一二八號裁判要旨
      參照），故人體、五官稍加沾染此化學藥劑，即有造成難以回復之侵害而生重
      傷害之可能，此為社會一般人易知之常識，以被告高中畢業之學歷程度當無法
      諉為不知，被告乙○○主觀上選擇潑硫酸之方式教訓甲○○，當有利用硫酸強
      烈之物理藥性，使人留下疤痕之故意，況從被害人甲○○及丁○○二人所受之
      傷害之部位集中於臉部、頸部等上半身，顯見被告明知對人臉部、頸部、前胸
      等部位潑灑硫酸結果將會發生重傷害之結果，且應有所預見，而猶為之，是以
      被告乙○○主觀上對以潑硫酸方式重傷害甲○○，應有明確之故意，當堪認定
      。再者，被告所持以潑灑之化學液體，因未扣案而無從究明，然從被害人丁○○所受之傷害為三度化學性灼傷，而伊當日所著衣物均遭強酸侵蝕（見偵卷第
      十二頁之照片）等情，已可認被告乙○○案發當天所持以潑灑被害人之不明化
      學液體應具有強烈腐蝕性，以之對人體皮膚潑灑自有足以造成重大或難以恢復
      之傷害結果之可能，故被告以之對被害人潑灑，客觀上當有致使人身體或健康
      受有重大不治或難治傷害之危險可能性。至被告乙○○辯稱伊係以安全鹽酸潑
      灑被害人云云，惟未能提出證據資為佐證，是否可採已非無疑；縱誠如被告所
      辯係以該庭呈之「安全鹽酸（洗白水）」潑灑被害人，然觀諸伊所庭呈之「安
      全鹽酸」空瓶，其上並載有「注意事項：請勿吞食、勿接觸眼睛、皮膚、傷口
      」等字樣，且經本院依職權函詢敏盛綜合醫院，該院亦回覆稱：現今一般市售
      之清潔用鹽酸會造成化學性灼傷等語，此有該院九十一年十月四日九一敏盛醫
      字第一三八九號函附卷足按，因之縱如被告所辯係以市售之清潔鹽酸朝被害人
      吳竣毅、丁○○潑灑，而非被告主觀上所以為之硫酸，但以之朝人體潑灑亦具
      有使人受重傷害之危險可能性。又雖被害人吳竣毅僅受波及而未受有傷害，然
      被告既已著手於重傷害行為（潑灑不明化學液體），縱未發生重傷害結果，亦
      僅係法律評價上重傷害行為既遂與否之問題，無礙其主觀犯意之認定，是以被
      告乙○○所辯當不足採，其主觀具有使被害人甲○○受重傷害之故意，自屬灼
      然。
    (二)被害人甲○○、丁○○因被告潑灑不明化學液體，致丁○○因而受有臉部、頸
      部、雙側、手背及左側足背化學性灼傷體表面積百分之五之傷害，而吳竣毅僅
      受波及而未受傷等情，業據被害人丁○○及甲○○於警訊、偵訊及本院調查時
      指述明確，並有敏盛綜合醫院診斷證明書一紙、照片三張附卷可稽（見偵卷第
      十頁、第十二至第十三頁），是被告自白於右揭時地持不明化學液體朝被害人
      甲○○及丁○○潑灑至二人受有傷害等語，核與事實相符，應堪採信。而被害
      人丁○○因被告潑灑不明化學液體，雖受有上開傷害，惟經治療後，目前傷口
      痊癒，但留下左足背、左側頸面、頸部、右手、左側胸部多處疤痕無治癒可能
      一情，復有敏盛綜合醫院九十一年六月二十一日九十一年敏醫字第七八二號函
      文暨所檢附之病歷資料，在卷可參。是可認被害人丁○○臉部、頸部、雙側、
      手背及左側足背雖均受有化學性灼傷，而經治療後，傷口業已痊癒並留有疤痕
      ，且疤痕無法治癒，惟該疤痕所在之位置及面積，固不能謂對人之原本形貌毫
      無影響，然依社會常情而言，並未對日常生活有何影響，故尚未達於重大之程
      度，因之尚非刑法所指之身體或健康有重大不治或難治之傷害，從而未達重傷
      之程度。
    (三)再者，被告乙○○雖辯稱當時只想給甲○○一點教訓才潑硫酸，沒想到會潑到
      丁○○云云。查被告當日所購買之不明化學液體係具有腐蝕性之化學溶劑，用
      以潑灑人身，自有造成重傷害結果之可能，若稍有使用不慎或不當，易導致旁
      人遭致池魚之殃。以被告曾受高中畢業之智識程度，其對此應知之甚詳且為其
      所預見，實難謂其不知而無重傷害之故意。況被害人甲○○遭被告潑灑不明化
      學液體之處所為大馬路，衡情自無可能僅甲○○一人，且被告並供稱伊有見到
      丁○○在甲○○身邊等語（見本院九十一年四月十七日訊問筆錄），而被告乙○○對於持不明化學液體向被害人甲○○潑灑之際，甚易波及位處被害人甲○○附近之丁○○，而使渠受傷一事當能預見，惟被告竟未為任何預防措施，亦
      未改易其他犯罪手段，猶仍任意朝甲○○潑灑該不明化學液體，顯見該行為將
      肇致當時處於甲○○附近之丁○○遭波及之結果，亦不違背被告之本意。雖被
      害人甲○○為因被告潑灑不明化學體受有傷害，以及被害人丁○○因被告潑灑
      不明化學液體所受傷害經過治療後，未有於身體或健康重大不治或難以治療之
      傷害，但被告對於被害人甲○○、丁○○等人身體所受上開重傷害未遂之結果
      ，自具「有意使其發生」或「預見其發生且其發生亦不違背被告之本意」之重
      傷害之故意或不確定故意，而應負重傷害未遂之罪責，
    綜上，被告所辯要屬避就之詞，自無可採。本件事證明確，被告犯行已經證明，
    應依法論科。
二、核被告乙○○對被害人甲○○、丁○○所為之潑灑不明化學液體，雖未致被害人
    吳竣毅受有傷害，然已致使被害人丁○○受有臉部、頸部、雙側、手背及左側足
    背化學性灼傷等傷害之行為，係犯刑法第二百七十八條第三項、第一項之重傷害
    未遂罪，被告乙○○基於重傷害之故意且已著手於重傷害行為之實施，惟未生被
    害人吳竣毅、丁○○重傷害之結果，為未遂犯，應依刑法第二十六條前段之規定
    ，按既遂犯之刑度減輕其刑。又被告以一重傷害之故意及不確定故意之犯意，而
    以一同時朝被害人二人潑灑化學液體之犯行，致被害人丁○○受有化學性灼傷等
    傷害，係一行為觸犯數罪名，為想像競合犯，應依刑法第五十五條之規定，從一
    重論處。查因被告甫與甲○○離婚，二人為子女監護權起爭執，情緒極不穩定之
    情況下，乍見被害人甲○○與丁○○二人狀似輕密的出雙入對，深受刺激而臨時
    起意傷害被害人，惟事後深具悔意主動到案說明，並與被害人達成和解，另查被
    告並無任何前科，本性尚屬純良，而刑法第二百七十八條第一項法定刑為五年以
    上十二年以下有期徒刑，縱處最低徒刑，猶嫌過重，是本件犯罪情狀，情輕法重
    ，衡情尚非不可憫恕，除依刑法第二十六條前段規定，按既遂犯之刑度減輕其刑
    外，並爰依刑法第五十九條之規定，再酌量減輕其刑。爰審酌被告因甫與被害人
    甲○○離婚，見丁○○與吳峻意狀似親密而受刺激之犯罪動機、犯罪手段，犯後
    頗具悔意並主動到案說明，積極與被害人達成和解賠償損失（見本卷附之撤回告
    訴狀、和解書），並考量被告之素行、智識程度等一切情狀，量處如主文所示之
    刑，以資懲儆。又被告乙○○並未曾受有期徒刑以上刑之宣告，有台灣高等法院
    被告全國前案紀錄表在卷可稽，其因一時失慮而犯罪，經此次訴追、審理程序後
    ，當知警惕而無再犯之虞，本院認被告所受刑之宣告，以暫不執行為適當，爰併
    予宣告緩刑四年，用啟自新。
三、被告乙○○用以潑灑被害人所餘之不明化學液體暨其盛裝容器，雖為被告所購買
    且係供本件犯罪所用之物，然既未扣案，又無證據證明現尚存在，自無併予諭知
    沒收之必要，亦此敘明。
據上論斷，應依刑事訴訟法第二百九十九條第一項前段，刑法第二百七十八條第三項
、第一項、第五十五條、第二十六條前段、第五十九條、第七十四條第一款，判決如
主文。
本案經檢察官廖先志到庭執行職務。
中      華      民      國    九十一    年      十一      月    十九    日
                                臺灣桃園地方法院刑事第六庭
                                      審判長法  官  周 政 達
                                            法  官  游 紅 桃
                                            法  官  何 俏 美
右正本證明與原本無異。
如不服本判決，應於判決送達後十日內向本院提出上訴狀( 應附繕本 )，上訴於
臺灣高等法院。
                                            書記官  王 泰 元
中      華      民      國     九十一   年      十一      月   二十二   日
附錄本案論罪科刑法條：
中華民國刑法第二百七十八條
 (重傷罪)
使人受重傷者，處五年以上十二年以下有期徒刑。
犯前項之罪因而致人於死者，處無期徒刑或七年以上有期徒刑。
第一項之未遂犯罰之。
